【裁判字號】    97,抗,1156
【裁判日期】    970731
【裁判案由】    撤銷股權轉讓變更登記等
【裁判全文】
臺灣高等法院民事裁定                  97年度抗字第1156號
抗   告   人  丑○○
兼法定代理人  戊○○
上列抗告人因與相對人己○○等間撤銷股權轉讓變更登記等事件
，對於中華民國97年5月19日臺灣臺北地方法院92年度訴字第270
5號裁定，提起抗告，本院裁定如下：
    主  文
抗告駁回。
抗告費用新台幣一千元由抗告人負擔。
    理  由
一、抗告人於原法院追加及本院抗告意旨略以：
  (一)相對人己○○依原法院89年度家全字第22號假處分裁定，應
    自民國89年7月1日起至原法院88年度家訴字第58號判決確定
    前，按月給付抗告人丑○○新台幣（下同）1萬元之生活扶
    養費。詎相對人己○○接獲上開假處分裁定後，竟惡意轉讓
    財產予其餘之相對人，抗告人丑○○乃訴請撤銷相對人己○
    ○與其餘相對人卯○○、庚○○、癸○○、辛○○、子○○
    、丙○○、蔡東政、丁○○、寅○○、乙○○、甲○○、壬
    ○○及誼泰水電工程有限公司間之財產轉讓行為。又抗告人
    戊○○為丑○○之母，業經最高法院94年度台上字第267號
    判決與相對人己○○離婚，抗告人戊○○對相對人己○○有
    剩餘財產分配請求權，爰依民事訴訟法第255條第1項第2款
    及第5款之規定，追加戊○○為原告，一併請求撤銷相對人
    間之財產轉讓行為。
  (二)抗告人丑○○於94年6月6日具狀追加戊○○為原告，原法院
    並未認追加之訴不合法，且原法院曾於95年6月26日以抗告
    人丑○○無正當理由遲誤言詞辯論期日2次，裁定駁回其續
    行訴訟之聲請，本院95年12月29日95年度抗字第1338號裁定
    亦駁回抗告，然均經最高法院96年7月26日96年度台抗字第
    503號裁定（下稱第503號裁定）廢棄，並認原法院94年8月
    10日之期日已將追加原告戊○○、被告壬○○列為應通知之
    當事人，而與94年1月25日言詞辯論期日之當事人不同，縱
    使94年8月10日言詞辯論時，兩造當事人均遲誤未到場，亦
    不生撤回訴訟之效力等語，即已認追加戊○○為原告為合法
    ，原法院應受此既判力之羈束。
  (三)本件追加抗告人戊○○為原告，係符合民事訴訟法第255條
    第1項第2款、第3款、第5款、第6款、第7款之規定，應屬合
    法之追加，詎原法院竟裁定駁回追加戊○○為原告，於法未
    合，爰聲請廢棄原裁定云云。
二、按訴狀送達後，如非有第255條第1項所定之各款情形者，原
    告不得將原訴變更或追加他訴，此觀之民事訴訟法第255條
    第1項之規定自明。經查：
  (一)按所謂請求之基礎事實同一，係指變更或追加之訴與原訴之
    主要爭點有其共同性，各請求利益之主張在社會生活上可認
    為同一或關連，而就原請求之訴訟及證據資料，於審理繼續
    進行在相當程度範圍內具有同一性或一體性，得期待於後請
    求之審理予以利用，俾先後兩請求在同一程序得加以解決，
    避免重複審理，進而為統一解決紛爭者，即屬之（最高法院
    90年台抗字第2號裁定意旨參照）。本件抗告人丑○○係以
    相對人己○○應給付扶養費為由，起訴請求撤銷相對人間移
    轉財產之詐害行為，而抗告人戊○○與相對人己○○係經裁
    判離婚，抗告人戊○○能否對相對人己○○訴請剩餘財產之
    分配，尚應調查張、陳二人婚姻關係存續中之財產狀況，始
    能判斷，二件紛爭所應調查之證據資料不同，故二者請求之
    基礎事實顯然不同。
  (二)次按訴訟標的對於數人必須合一確定者，係指依法律之規定
    必須數人一同起訴或一同被訴，否則當事人之適格即有欠缺
    ，原告即因此不能獲得本案之勝訴判決而言。依民事訴訟法
    第256條第4款及同法第446條第1項規定，固准許原告於第一
    審及第二審得追加原非當事人之人為當事人。惟若無上開情
    事，則非經他方當事人之同意，尚不容許原告於訴狀送達後
    任意追加原非當事人之他人為當事人，此觀同法第255條第1
    項前段、第446條第1項規定自明（最高法院89年度台抗字第
    54號裁定意旨參照）。本件抗告人丑○○依扶養費給付請求
    權而訴請撤銷相對人間財產移轉之詐害行為，與抗告人戊○
    ○本於剩餘財產分配請求權、不當得利、無因管理請求權提
    起撤銷訴訟，並非法律規定必須數人一同起訴，否則當事人
    適格即有欠缺之必要共同訴訟，故本件追加抗告人戊○○為
    原告，與同條項第5款之規定不合。
  (三)又本件追加抗告人戊○○為原告，不僅當事人不同，且涉及
    之訴訟標的法律關係亦不同，並非當事人及訴訟標的法律關
    係均同一之單純應受判決事項聲明之擴張或減縮，與同條項
    第3款之要件有別。況抗告人戊○○係依民法第1020條之1規
    定，主張相對人間移轉財產之行為有害其剩餘財產分配請求
    權，此項法律關係並非抗告人丑○○本案訴訟所主張之扶養
    費給付請求權之先決法律關係。再則，二者應調查之證據資
    料不同，而本案訴訟係於92年10月22日訴訟繫屬於原法院，
    抗告人遲至94年6月6日始具狀欲追加戊○○為原告，對於相
    對人之防禦及訴訟之終結，難認無妨礙。是抗告人主張其追
    加戊○○為原告，符合同條項第6款、第7款之要件云云，洵
    屬無據。
  (四)抗告人另認追加戊○○為原告，業經最高法院前揭第503號
    裁定肯認，已生既判力效力，原法院不得再為相反之認定云
    云，惟最高法院前揭第503號裁定，僅表示原法院94年8月10
    日之言詞辯論期日已將追加原告戊○○、追加被告壬○○列
    為應行通知之當事人，與94年1月25日言詞辯論期日之當事
    人不同，縱使94年8月10日言詞辯論時，兩造當事人均遲誤
    未到場，亦不生遲誤二次言詞辯論期日撤回訴訟之效力（見
    本院卷抗證三號），前揭第503號裁定之意旨並未就追加抗
    告人戊○○為原告是否符合民事訴訟法第255條第1項所定之
    各款要件為審認，亦非限制原法院不得再審查訴之追加之要
    件而為駁回之裁定。故抗告人執前揭503號裁定意旨即認原
    法院不得駁回追加之訴，違反一事不再理原則云云，亦非可
    採。
三、綜上，原法院裁定駁回追加抗告人戊○○為原告之訴，並無
    違誤，抗告意旨指摘原裁定不當，求予廢棄，即非有據，應
    予駁回。
四、據上論結，本件抗告為無理由，爰裁定如主文。
中    華    民    國    97    年    7     月    31    日
                    民事第十六庭
                        審判長法  官  沈方維
                              法  官  王淇梓
                              法  官  呂淑玲
正本係照原本作成。
本裁定除以適用法規顯有錯誤為理由，並經本院許可外，不得再
抗告。如提起再抗告，應於收受後10日內委任律師為代理人向本
院提出再抗告狀。並繳納再抗告費新台幣１千元。
中    華    民    國    97    年    7     月    31    日
                              書記官  明祖全


司法院資訊處製作；財團法人民間司法改革基金會備份。
